臺灣臺中地方法院民事判決　九十三年度保險字第四七號
　　原　　　告　甲○○
　　被　　　告　國寶人壽保險股份有限公司
　　法定代理人　乙○○
　　訴訟代理人　丙○○
右當事人間請求給付保險金事件，本院於民國九十三年九月二十九日言詞辯論終結，
判決如左：
    主      文
原告之訴駁回。
訴訟費用由原告負擔。
    事實及理由
一、原告起訴主張：原告之女廖秀榆（原名廖紫伶）於民國八十七年十二月三十日以
    其本人為被保險人向被告投保新癌症終身健康保險三單位，併附加終身保險附約
    新台幣（下同）二百萬元、住院醫療保險附約五單位、溫馨醫療日額保險附約十
    單位、意外傷害保險附約一百萬元、每次傷害醫療保險金限額五萬元，並經被告
    承保，且核發保單號碼0000000000號保險契約，前開保險契約業已指
    定原告為身故受益人。被保險人廖秀榆已於九十三年一月十四日上午五時許在台
    中市○○○路租屋處大樓自十四樓因「不慎墜樓」導致頭骨碎裂，引致外傷性休
    克而死亡，並經檢察官相驗在案。原告於九十三年一月二十九日向被告提出理賠
    申請，被告依約理賠原告壽險保險金二百萬元，扣除墊款保費及退還未到期保費
    ，實際給付一百九十八萬四千七百八十六元，並於九十三年二月十七日以支票理
    賠原告在案，惟未給付意外傷害保險金一百萬元，綜觀被保險人之生活，並無任
    何挫折，家人相處和諧愉快，斷無尋短之歹念，而且被保險人對其子之照顧，更
    是無微不至，也無留下任何「遺書」或「遺信」！是被保險人並無有自殺之意圖
    ，被告以被保險人廖秀榆之死亡原因未臻明確，而拒不給付意外傷害保險金一百
    萬元，爰依保險契約之規定請求給付保險金等情。並聲明：被告應給付原告一百
    萬元。
二、被告則以：原告主張被保險廖秀榆之墜樓係意外死亡，自應由原告就被保險人係
    遭「外來」、「突發」之意外傷害事故致死之事實負舉證責任。然被保險人廖秀
    榆之死亡原因，依臺灣臺中地方法院檢察署所開具之死亡證明書記載，被保險人
    廖秀榆之死亡方式係特別填寫為「空白」，亦即台中地方法院檢察署經相驗後仍
    無法斷定訴外人廖秀榆確為意外死亡。準此，原告未能確證被保險人廖秀榆係因
    意外身故，被告公司自無法給付意外身故保險金之責，且依現場情況證據及一般
    社會通念，系爭十四樓之女兒牆高度一百二十公分，厚度十七點五公分，而被保
    險人廖秀榆之身高約一百五十五公分，依常理判斷，被保險人不可能因單純身體
    靠牆而立墜落地面，益徵被保險人確非意外死亡，原告訴請被告給付保險金，應
    無理由等語，資為抗辯。並聲明：原告之訴駁回。
三、本件不爭執之事項：
（一）被保險人廖秀榆（原名廖紫伶）於八十七年十二月三十日以其本人為被保險人
      向被告投保新癌症終身健康保險三單位，併附加終身保險附約二百萬元、住院
      醫療保險附約五單位、溫馨醫療日額保險附約十單位、意外傷害保險附約一百
      萬元、每次傷害醫療保險金限額五萬元，並經被告承保，且核發保單號碼00
      00000000號保險契約，前開保險契約業已指定原告為身故受益人。
（二）被保險人廖秀榆已於九十三年一月十四日上午五時許，在台中市○○○路租屋
      處大樓自十四樓墜落樓下死亡，並經檢察官相驗在案。
（三）原告於九十三年一月二十九日向被告提出理賠申請，被告依約理賠原告壽險保
      險金二百萬元，扣除墊款保費及退還未到期保費，實際給付一百九十八萬四千
      七百八十六元，並於九十三年二月十七日以支票理賠原告在案。惟被告以被保
      險人廖秀榆之死亡原因未臻明確，而未給付意外傷害保險金一百萬元。
四、兩造爭執之事實：
    原告主張：被保險人廖秀榆生活平順，且有既定生活計劃安排，而無尋短之念頭
    ，本件存屬意外死亡，被告應給付意外傷害保險金一百萬元。被告否認之，並辯
    稱：本件並非「外來」、「突發」狀況，並非意外事故，不合理賠要件，而且原
    告應該就本件是屬意外事件負舉證責任。本件兩造所爭執者，厥為被保險人廖秀
    榆之死亡原因是否符合保險契約所定意外死亡情形？經查：
（一）查系爭意外保險附約乃屬傷害保險之範疇，按「傷害保險人於被保險人遭受意
      外傷害及其所致殘廢或死亡時，負給付保險金額之責。前項意外傷害，指非由
      疾病引起之外來突發事故所致者。」保險法第一百三十一條定有明文。又依系
      爭意外傷害保險附約保單條款約定「被保險人於附約有效期間內，因遭受意外
      傷害事故，致其身體蒙受傷害而致殘廢或死亡時，依照本附約的約定，給付保
      險金。前項所稱意外傷害事故，指非由疾病引起之外突發事故。」（第六條保
      險範圍）、「被保險人於本附約有效期間內遭受第六條約定的意外傷害事故，
      自意外傷害事故發生之日起一百八十日以內死亡者，本公司按保險金額付身故
      保險金」（第七條身故保險金之給付）。故本件系爭意外保險附約性質上係傷
      害保險，所承保之事故必須導致傷害、殘廢或死亡之外界原因係出於意外，始
      足當之。本件原告主張被告應給付死亡保險金，依據前開約定及舉證責任分配
      之原則，自應就權利發生之事實即被保險人廖秀榆遭外來、突發之意外事故並
      以此意外事故為其死亡之直接、單獨原因之事實負舉證責任（最高法院八十六
      年台上第一五五一號判決參照）。
（二）查被保險人廖秀榆於九十三年一月十四日上午五時許被發現陳屍於台中市○○
      ○路租屋處大樓十四樓住處樓下，經臺灣臺中地方法院檢察署檢察官會同法醫
      師解剖報告書記載死亡原因「甲、外傷性休克。乙、頭骨碎裂。丙、高處墜落
      。」，復據台灣台中地方法院檢察署驗斷書記載「體型及營養狀況瘦，頭骨碎
      裂骨折變形，合併腦組織溢出，雙眼瞳孔放大，左下胸部擦傷，腰椎骨折，雙
      手骨折，中度僵直、未見明顯屍斑」、該報告之論斷為「外傷性休克。頭骨碎
      裂。高處墜落。」惟對於死亡方式記載為「空白」等情，足徵檢察官似對於訴
      外人之死亡方式未能確定，臺灣臺中地方法院檢察署九十三年五月二十一日九
      十三年度相字第七六號相驗報告書內載以：「．．．死者（指本件被保險人廖
      秀榆）墜樓前除飲酒外，應無服用藥物或與他人發生拉扯，雖當時死者之男友
      巫志忠在場，未能及時阻止，然查無其他證據足認巫志忠應負何刑責或其他犯
      罪嫌疑之人，死者之家屬亦表示不提出告訴，擬予報結。」（見相驗卷六五頁
      ）。足認被保險人廖秀榆係墜樓受傷死亡，並非遭人推下墜樓甚明。
（三）兩造對被保險人廖秀榆墜樓之原因尚有爭執，自應加以審究，玆分述如后：
  １、證人即被保險人廖秀榆之友人巫志忠在九十三年一月十四日於偵訊中陳稱：「
      （與死者關係？）男女朋友」、「．．．死者送她乾妹下樓，後來她上樓，又
      為了我那麼晚才去，二人又吵起來，她不要我碰她，後來她將自己鎖在浴室，
      她之前有割腕自殺，是搬到該租屋處時發生的，後來我用銅幣將浴室門打開，
      她還是不准我碰她，並說『你看我敢不敢由十四樓跳下去！』後來她坐在陽台
      上有一隻腳露在外面，臉部朝室內，我當時人在浴室門前，隔著桌子，後來她
      二隻腳均在外面，她可能重心不穩才掉下去，她二隻腳在外面，有對我說『不
      要過來！』但因捉不住欄杆，就跌下去了」等語（見相驗卷十九頁），證人巫
      志忠為被保險人廖秀榆墜樓事件前全程陪同之人，依其陳述之事實以觀，被保
      險人廖秀榆在坐在陽台上欄杆上，以至於墜樓，其間並無外力介入甚明。
  ２、雖原告主張被保險人之生活，並無任何挫折，家人相處和諧愉快，斷無尋短之
      歹念，而且被保險人對其子之照顧，更是無微不至，也無留下任何「遺書」或
      「遺信」！是被保險人並無有自殺之意圖云云，並提出被保險人僅存有於九十
      二年十二月二十八日所購之洗衣機保證書、大丹家俱公司所開具之計算機發票
      證明影本乙份、清境龍莊優惠券影本乙份為證，然查，依證人巫志忠前開證言
      ，被保險人廖秀榆平時即有情緒不穩且曾有自殺之傾向，且本件事故前被保險
      人確曾與其男友巫志忠發生口角不悅，及至其在坐在陽台上欄杆上，以至於墜
      樓，其間亦無外力介入，是依原告所舉之證據亦不足以證明被保險人之死亡係
      遭外來、突發之意外事故，是原告主張並不足採。
五、綜前所述，原告並未舉證證明被保險人廖秀榆係意外致死，則原告依系爭意外保
    險附約之法律關係，訴請被告應給付原告一百萬元，為無理由，應予駁回。
六、本件判決之基礎已臻明確，兩造其餘攻擊防禦方法及舉證，核與判決無影響，爰
    不另一一論述，併此敘明。
七、結論：原告之訴為無理由，爰依民事訴訟法第七十八條判決如主文。
中　　　華　　　民　　　國　　九十三　　年　　　十　　　月　　　十五　　日
                            臺灣臺中地方法院民事第三庭
~B　　　法　官　張國華
右為正本係照原本作成
如對本判決上訴，須於判決送達後二十日內向本院提出上訴狀
中　　　華　　　民　　　國　　九十三　　年　　　十　　　月　　　十五　　日
~B法院書記官
